臺灣高等法院民事判決　　　　　　　　 99年度上易字第830號
上　訴　人　蔡啟文　
　　　　　　許榮華　
　　　　　　陳柏廷　
被上訴人　　00000000（姓名年籍詳卷）
　　　　　　　　　　　送達代收人　吳汶芳
　　　　　　　　　　　住臺北市○○○路○段54巷5弄2號
上列當事人間請求侵權行為損害賠償事件，上訴人對中華民國98
年7月9日臺灣臺北地方法院99年度訴字第670號第一審判決提起
上訴，本院於100年1月25日言詞辯論終結，判決如下：
    主      文
上訴駁回。
第二審訴訟費用由上訴人負擔。
    事實及理由 
一、程序方面：
    上訴人陳柏廷受合法通知，未於言詞辯論期日到場，核無民
    事訴訟法第386條所列各款情形，此部分爰依被上訴人之聲
    請，由其一造辯論而為判決，合先敘明
二、本件被上訴人起訴主張：民國96年6月23日凌晨4時許，在台
    北市○○路○段15號印石汽車旅館203號房內，上訴人陳柏
    廷基於幫助強制性交之犯意，乘被上訴人酒醉意識不清、無
    力抗拒之際，褪去被上訴人全身衣物，由上訴人蔡啟文、許
    榮華分別對被上訴人強制性交得逞，過程中被上訴人數度恢
    復意識，並以言語及肢體拒絕，惟蔡啟文、許榮華仍違反被
    上訴人意願繼續為性交行為，嚴重侵害被上訴人權利，使被
    上訴人受有精神上痛苦，上訴人等應連帶負擔損害賠償責任
    。爰依民法第184條第1項前段、第185條、第195條第1項規
    定，求為判命上訴人應連帶給付被上訴人新臺幣（下同）
    150萬元，及自98年11月10日起至清償日止，按年息5%計算
    之利息等語（原審為被上訴人勝訴之判決。上訴人據此提起
    上訴。）並答辯聲明：上訴駁回。
三、上訴人蔡啟文、許榮華於本院言詞辯論程序時，自認被上訴
    人主張之事實。上訴人陳柏廷則於本院準備程序時辯稱：並
    未協助上訴人蔡啟文、許榮華對被上訴人強制性交，且陳柏
    廷於警詢時所為之自自，非出於上訴人蔡啟文之自由意思之
    發動，非屬任意性，而不具證據能力等語，資為抗辯。並上
    訴聲明：(一)原判決廢棄。(二)被上訴人在第一審之訴駁回。
四、兩造不爭執事項：
  (一)上訴人陳柏廷、蔡啟文、許榮華於96年6月23日凌晨1時許，
    邀約被上訴人至臺北市○○區○○街128巷7號即陳柏廷表哥
    蔡嘉偉家中一同飲用啤酒。嗣於同日凌晨4時許，4人共乘計
    程車至同市○○路○段15號「印石汽車旅館」之203號房間休
    息。
  (二)上訴人業因妨害性自主案件，經法院判處蔡啟文、許榮華各
    有期徒刑10年、陳柏廷有期徒刑6年確定，有本院98年度上
    字第1574號刑事判決影本、最高法院99年度台上字第7764號
    刑事判決可稽（見本院卷第31至75、82至85頁）。
五、茲就兩造爭點及本院得心證理由分述如下：
  (一)上訴人蔡啟文、許榮華業於本院言詞辯論程序時，自認被上
    訴人主張之事實，且蔡啟文、許榮華對被上訴人強制性交之
    侵權行為，業經被上訴人於刑事案件警詢及偵審中指證歷歷
    ，有調查筆錄及審判筆錄影本可稽（見本院卷第110至112、
    120至121、123至124、125至127頁），核與上訴人蔡啟文於
    警訊及第一次偵訊時陳述情節相符，亦有調查筆錄及訊問筆
    錄影本可證（見本院卷第106、107、113、114頁），並與上
    訴人許榮華於警訊時陳述情節一致，復有調查筆錄可稽（見
    本院卷第105、113頁反面）。則據此足證蔡啟文、許榮華確
    實對被上訴人強制性交。
  (二)上訴人陳柏廷有無協助蔡啟文、許榮華對被上訴人強制性交
    ？
    1.經查被上訴人於警詢、偵審中均證稱：「阿華及另一個男
      子對我性侵時，陳柏廷在浴室裡，因阿華做完之後，在第
      二個男子對我性侵害時，我聽到阿華很大聲的問陳柏廷你
      在幹嘛？陳柏廷回答說他在洗澡。我又聽到阿華問陳柏廷
      說：你幹嘛不過去？我感覺阿華是在問他為何不對我性侵
      害。陳柏廷還回答說：這樣很尷尬我不想傷害她」、「蔡
      啟文性侵害時陳柏廷在旁邊泡澡或在旁邊看」、「蔡啟文
      和許榮華在對我性侵害時，陳柏廷在廁所，做什麼我不知
      道。陳柏廷、蔡啟文及許榮華當時有對話。他們問陳柏廷
      要不要過來床上，陳柏廷說不要，他說不想傷害他。我在
      推蔡啟文時，許榮華和陳柏廷正要離開。許榮華和陳柏廷
      有看到蔡啟文對我做性侵害……為何陳柏廷在廁所裡面要
      脫我的衣服，我不知道……陳柏廷幫我脫衣服之後，沒有
      對我做什麼動作。」有調查筆錄、訊問筆錄影本可證（見
      本院卷第111、115頁反面、81頁反面、124頁反面至125頁
      ）。
    2.而上訴人陳柏廷於警訊及第一次偵訊時坦承：「A女供稱
      第二名男子對她性侵害時，有大聲問我『在幹嘛』等話我
      不記得我有聽到，而該名男子問我『為什麼不過去』，而
      我有回答『這樣很尷尬，我不想傷害她』等話我有聽到，
      是我回答沒錯，是蔡啟文問我的。蔡啟文、許榮華對她性
      侵害大約30至40分鐘，我洗澡完出浴室就跟許榮華一起離
      開。我知道他們對她性侵害時沒有阻止他們二人是因為就
      沒有想那麼多。」、「我一到旅館後，女生就跟我進浴室
      ，也都沒有反抗，我還幫她脫衣服，她那時是醒的，她坐
      在浴缸外，我在浴缸內泡澡，但我並沒有與她發生性行為
      。我一直在浴缸泡澡，我有看到蔡啟文在浴室內與那女子
      發生性行為。」有調查筆錄及訊問筆錄影本可稽（見本院
      卷第105、113頁反面）。
    3.又上訴人蔡啟文亦於警訊及偵訊時陳稱：「我記得A女身
      上衣物是由陳柏廷脫下的，因當時A女與陳柏廷在浴室裡
      ，我看到她時她身上已無衣服，我就進入浴室性侵A女，
      我在性侵A女時陳柏廷在浴缸泡澡」、「我就在浴室內跟
      那女子發生性行為，而當時陳柏廷在浴缸內泡澡。」有調
      查筆錄影本可稽（見本院卷第106頁反面、113頁反面）。
      則據此足證陳柏廷確實幫助蔡啟文、許榮華對被上訴人強
      制性交。是陳柏廷所辯，並不足採。
  (三)被上訴人得否請求上訴人連帶給付精神慰撫金150萬元？
    1.按因故意或過失，不法侵害他人之權利者，負損害賠償責
      任；數人共同不法侵害他人之權利者，連帶負損害賠償責
      任；不法侵害他人之身體、健康、名譽、自由、信用、隱
      私、貞操，或不法侵害其他人格法益而情節重大者，被害
      人雖非財產上之損害，亦得請求賠償相當之金額，民法第
      184條第1項前段、第185條第1項、第195條第1項前段分別
      定有明文。
    2.經查本件上訴人共同侵害被上訴人之身體與貞操，致被上
      訴人受有損害，精神上至感痛苦，則依上開規定，被上訴
      人主張上訴人應連帶負擔侵權行為損害賠償責任，即屬有
      據。而被上訴人係國中畢業，從事餐飲服務工作，每月薪
      資約2萬8,000元；蔡啟文擔任外送員，每月薪資2萬元；
      許榮華為攤販員工，每月薪資2萬6,000元；陳柏廷係廚師
      ，每月薪資2萬2,000元等情，分別經兩造陳明在卷，並有
      稅務電子閘門財產所得調件明細表附卷可稽（見原審卷第
      20至44頁）。是本院審酌兩造之身分、資力、被上訴人受
      害程度、及上訴人至今均未賠償等情，認被上訴人請求之
      非財產上損害賠償，以150萬元為適當。
六、綜上所述，被上訴人請求上訴人連帶給付150萬元本息，為
    有理由，應予准許。原審判命上訴人如數給付，核無違誤。
    上訴意旨仍執陳詞，求予廢棄改判，為無理由，應予駁回上
    訴。
七、因本件事證已臻明確，兩造其餘主張、陳述及所提之證據，
    經本院審酌後認與判決結果不生影響，爰不逐一論列，附此
    敘明。
八、據上論結，本件上訴為無理由。依民事訴訟法第449條第1項
    、第78條、第463條、第385條第1項前段，判決如主文。

中    華    民    國   100    年    1     月    31    日
                    民事第七庭  
                        審判長法  官  鄭三源
                              法  官  林玉珮
                              法  官  邱  琦
正本係照原本作成。
不得上訴。

中    華    民    國   100    年    2     月    8     日
                              書記官  廖艷莉